臺灣高雄地方法院民事裁定
109年度消債更字第13號
聲  請  人  劉瑞菊  
0000000000000000

上列當事人因消費者債務清理事件聲請更生，本院裁定如下：
    主  文
聲請人劉瑞菊自中華民國一百零九年六月九日下午四時起開始更
生程序。
命司法事務官進行本件更生程序。
    理  由
一、聲請意旨略以：伊無力清償債務，曾於民國108年10月30日
    向本院聲請調解債務清償方案，惟調解不成立。又伊未經法
    院裁定開始清算程序或宣告破產，爰聲請更生等語。
二、按債務人不能清償債務或有不能清償之虞者，得依本條例所
    定更生或清算程序，清理其債務。債務人無擔保或無優先權
    之本金及利息債務總額未逾新臺幣（下同）12,000,000元者
    ，於法院裁定開始清算程序或宣告破產前，得向法院聲請更
    生。法院開始更生程序之裁定，應載明其年、月、日、時，
    並即時發生效力。法院裁定開始更生或清算程序後，得命司
    法事務官進行更生或清算程序，必要時得選任律師、會計師
    或其他適當之自然人或法人一人為監督人或管理人。消費者
    債務清理條例（下稱消債條例）第3條、第42條第1項、第45
    條第1項及第16條第1項分別定有明文。
三、經查：
  ㈠聲請人前於108年10月30日向本院聲請調解債務清償方案，經
    本院108年度司消債調字第553號受理，於同年11月25日調解
    不成立，聲請人並於同日以言詞聲請更生等情，業經本院調
    閱上開調解卷宗核閱無訛，是以依消費者債務清理條例施行
    細則第44條之3規定，聲請人於前置調解不成立後聲請更生
    ，應屬合法。
  ㈡次查，聲請人於106年至108年度申報所得均為0元，然聲請人
    自陳向本院聲請更生前2年內從事推拿工作，每月收入約21,
    000元，名下無財產，勞工保險投保於大高雄足部反射療法
    從業人員職業工會，另有南山人壽1張保單解約金108,988元
    及富邦人壽1張保單解約金24,874元。又聲請人於高雄市鳳
    山區之居住處從事推拿工作（含刮痧、拔罐等），營業時間
    為早上9時至晚上6時，每月收入約為21,000元，扣除成本2,
    000元後，淨所得為19,000元，未領取社會局補助，94年間
    離婚、無子女等情，有財產及收入狀況說明書（調解卷第2
    至4頁）、債權人清冊（調解卷第4頁反面至第5頁）、財團
    法人金融聯合徵信中心前置協商專用債權人清冊（調解卷第
    7至8頁）、信用報告（調解卷第10頁）、財政部高雄國稅局
    106年及107年度綜合所得稅各類所得資料清單及總歸戶財產
    查詢清單（調解卷第11至13頁）、勞工保險被保險人投保資
    料表（調解卷第14頁）、戶籍謄本（本案卷第20頁）、成本
    明細表（本案卷第21頁）、工作處照片及名片（本案卷第23
    至24頁）、存摺（本案卷第27至29頁）、雲林縣政府函（本
    案卷第32頁）、商業保險投保資料查詢結果表（本案卷第35
    頁）、南山人壽保險股份有限公司函（本案卷第36至37頁）
    、富邦人壽保險股份有限公司函（本案卷第49至50頁）、10
    8年度稅務電子閘門財產所得調件明細表（本案卷第52頁）
    在卷可參。故本院審酌上情，認為核算聲請人目前償債能力
    之基礎以每月19,000元為基準。
  ㈢關於聲請人個人日常必要支出部分，聲請人陳稱戶籍地固為
    雲林縣，惟已於高雄工作3至4年，現每月房租5,000元，未
    領取租金補助，有房屋租賃契約書、房租收款明細欄、聲請
    人陳報狀及高雄市政府都市發展局函在卷可稽（調解卷第15
    至16頁、本案卷第19頁、第31頁）。按債務人必要生活費用
    ，以最近一年衛生福利部或直轄市政府所公告當地區每人每
    月最低生活費一點二倍定之，消債條例第64條之2第1項定有
    明文。本院參酌衛福部社會司所公告109年度高雄市最低生
    活費標準為13,099元。又該最低生活費用之標準，係照當地
    最近1年平均每人消費支出60％，依其基準之家庭收支調查報
    告調查表格式所示有關經常性支出之調查項目，其原即包括
    利息支出、食品、衣著、房租及水費、電費、醫療保健、交
    通、娛樂、教育等基本生活需求。本院認在聲請人並無特殊
    需求，應以此最低生活費之1.2倍即15,719元認係其個人必
    要生活費用。聲請人於調解程序陳稱個人每月生活平均支出
    為10,000元（見調解卷第44頁），低於本院計算之基準，尚
    屬合理。
  ㈣綜上所述，以聲請人現每月收入19,000元為其償債能力基準
    ，扣除個人必要生活費10,000元後，餘9,000元，而聲請人
    目前負債總額為3,969,999元（參調解卷第28頁以下，包含
    ：國泰世華銀行、花旗銀行、聯邦銀行、遠東銀行、良京實
    業公司、第一金融資產公司），扣除保險解約金計133,862
    元，以聲請人每月所餘按月攤還結果，需約35年【計算式：
    （3,969,999－133,862）÷9,000÷12≒35.5】始能清償完畢，
    應認其已不能清償債務。此外，聲請人無擔保或無優先權之
    債務總額未逾12,000,000元，且無消債條例第6條第3項、第
    8條或第46條各款所定駁回更生聲請之事由存在，則聲請人
    聲請更生為有理由，應予准許，爰命司法事務官進行本件更
    生程序。
四、依消債條例第11條第1項、第45條第1項，裁定如主文。
中　　華　　民　　國　　109 　年　　6 　　月　　9 　　日
                  民事庭　法  官　  賴寶合
以上正本係照原本作成。
本裁定不得抗告。
中　　華　　民　　國　　109 　年　　6 　　月　　9 　　日
                          書記官    胡美儀